【裁判字號】    98,審訴,2740
【裁判日期】    990514
【裁判案由】    毒品危害防制條例
【裁判全文】
臺灣桃園地方法院刑事判決            98年度審訴字第2740號
公  訴  人  臺灣桃園地方法院檢察署檢察官
被      告  甲○○
上列被告因違反毒品危害防制條例案件，經檢察官提起公訴（98
年度偵字第16540 號），被告於本院準備程序進行中，就被訴事
實為有罪之陳述，經本院告知簡式審判程序意旨，並聽取公訴人
及被告之意見後，本院合議庭裁定改依簡式審判程序審理，茲判
決如下：
    主      文
甲○○明知為禁藥而轉讓，共五罪，各處有期徒刑陸月；應執行
有期徒刑玖月。
    事實及理由
一、犯罪事實：甲○○與陳永爐係同居男女朋友。甲○○明知甲
    基安非他命係毒品危害防制條例第2 條第2 項第2 款所列之
    第二級毒品，並經公告屬藥事法第22條第1 項第1 款所列之
    禁藥，不得非法轉讓，竟仍分別基於轉讓禁藥即第二級毒品
    之犯意，於98年7 月12日至7 月18日之間的某5 日，在其與
    陳永爐位於桃園縣中壢市○○街24號A 棟1 樓之居處內，分
    別將僅供施用1 次不詳數量（無證據證明已達毒品危害防制
    條例第8 條第6 項所定應加重其刑之標準）之第二級毒品甲
    基安非他命無償轉讓予陳永爐施用，以1 天提供1 次之方式
    ，共無償轉讓予陳永爐5 次。嗣於98年7 月20日23時30分許
    ，在桃園縣中壢市○○街24號前為警查獲，並當場扣得與本
    案無關之第二級毒品甲基安非他命1 包（驗前淨重0.16公克
    ，因鑑驗使用費失0.01公克，驗餘淨重0.15公克，含與毒品
    無法析離之包裝袋1 個），始循線查獲上情。
二、證據名稱：
    (一)被告甲○○於本院審理中之自白。
    (二)證人陳永爐於警詢及檢察官偵查中之證述。
    (三)桃園縣政府警察局中壢分局扣押筆錄、扣押物品目錄表
        、桃園縣政府警察局毒品檢體送驗紀錄表、桃園縣政府
        警察局中壢分局被採尿人姓名編號對照表、查獲現場照
        片3 張、臺灣檢驗科技股份有限公司濫用藥物檢驗報告
        及扣案之第二級毒品甲基安非他命1 包（驗前淨重0.16
        公克，因鑑驗使用費失0.01公克，驗餘淨重0.15公克，
        含與毒品無法析離之包裝袋1 個）。
    (四)臺灣高等法院被告前案紀錄表1 份。
三、按「甲基安非他命」雖係毒品危害防制條例第2 條第2 項第
    2 款所規定之「第二級毒品」，但其亦屬於藥事法所稱之「
    禁藥」（即藥事法第22條第1 款所稱之「經中央衛生主管機
    關明令公告禁止製造、調劑、輸入、輸出、販賣或陳列之毒
    害藥品」）。而明知為禁藥而轉讓者，藥事法第83條亦定有
    處罰明文。故行為人明知為禁藥即「甲基安非他命」而轉讓
    予他人者，除成立毒品危害防制條例第8 條第2 項之「轉讓
    第二級毒品罪」外，亦構成藥事法第83條第1 項之「轉讓禁
    藥罪」，此係屬同一犯罪行為而同時有二種法律可資處罰之
    「法條（規）競合」情形，應依「重法優於輕法」、「後法
    優於前法」等法理，擇一處斷。而毒品危害防制條例第8 條
    第2 項轉讓第二級毒品罪之法定本刑為「6 月以上5 年以下
    有期徒刑，得併科新台幣70萬元以下罰金」。93年4 月21日
    修正後藥事法第83條第1 項轉讓禁藥罪之法定本刑為「7 年
    以下有期徒刑，得併科新台幣5 百萬元以下罰金」。則修正
    後藥事法第83條第1 項之罪之法定本刑，顯較毒品危害防制
    條例第8 條第2 項之罪之法定本刑為重，依前述「重法優於
    輕法」之法理，轉讓「甲基安非他命」部分之行為，自應優
    先適用藥事法第83條第1 項之規定處斷（最高法院96年度台
    上字第3582號判決意旨參照）。是核被告所為，係犯藥事法
    第83條第1 項之明知為禁藥而轉讓罪。另起訴意旨雖未於證
    據及所犯法條欄內具體敘明被告涉犯轉讓禁藥罪部分，然該
    部分業經蒞庭檢察官於本院準備程序期日補充增列被告另犯
    藥事法第83條第1 項之轉讓禁藥罪部分（見本院99年4 月28
    日準備程序筆錄），是該部分本院自得依法審酌，而無變更
    起訴法條之必要，附此敘明。被告持有第二級毒品甲基安非
    他命後，進而轉讓，其持有之低度行為應被其轉讓之高度行
    為所吸收，不另論罪。另被告5 次轉讓第二級毒品甲基安非
    他命之犯行，犯意個別，行為互殊，應予分論併罰。爰審酌
    被告之犯罪動機、目的、手段、犯罪後尚能坦承犯行，以及
    轉讓之次數、轉讓之數量不多等一切情狀，分別量處如主文
    所示之刑，並定其應執行之刑。另扣案之第二級毒品甲基安
    非他命1 包（驗前淨重0.16公克，因鑑驗使用費失0.01公克
    ，驗餘淨重0.15公克，含與毒品無法析離之包裝袋1 個），
    為被告另涉犯施用毒品案所用之物，與本案無關，且已經本
    院另以98年度壢簡字第2866號判決宣告沒收銷燬，本案不另
    併為沒收之宣告，附此敘明。
四、應適用之法條：
    刑事訴訟法第299 條第1 項前段、第273 條之1 第1 項、第
    310 條之2 、第454 條第1 項，藥事法第83條第1 項，刑法
    第11條、第51條第5 款。
五、如不服本判決，得自收受送達之翌日起10日內向本院提出上
    訴狀（應附繕本），其未敘述上訴理由者，應於上訴期間屆
    滿後20日內補提理由書狀於本院，上訴於臺灣高等法院。
本案經檢察官丁俊成到庭執行職務。
中    華    民    國    99    年    5     月    14    日
                  刑事庭        法  官  林靜梅
以上正本證明與原本無異。
如不服本判決應於收受判決後10日內向本院提出上訴書狀，並應
敘述具體理由。其未敘述上訴理由者，應於上訴期間屆滿後20日
內向本院補提理由書 (均須按他造當事人之人數附繕本)「 切勿
逕送上級法院」。
                                書記官  施春祝
中    華    民    國    99  年      5     月    14    日
本案論罪科刑法條：
藥事法第83條第1 項
明知為偽藥或禁藥，而販賣、供應、調劑、運送、寄藏、牙保、
轉讓或意圖販賣而陳列者，處七年以下有期徒刑，得併科新臺幣
五百萬元以下罰金。

司法院資訊處製作；財團法人民間司法改革基金會備份。
